【裁判字號】    90,自,456
【裁判日期】    901023
【裁判案由】    詐欺
【裁判全文】
臺灣高雄地方法院刑事判決                            九十年度自字第四五六號
    自  訴  人  乙○○
    被      告  甲○○○
右列被告因詐欺案件，經自訴人提起自訴，本院判決如左：
    主  文
甲○○○無罪。
    理  由
一、自訴意旨略以：被告張號簡文成基於意圖為自己不法所有，明知已無償債能力，
    竟於八十九三月一日，在其被告詐欺之高雄地方法院檢察官檢察署進行該署八十
    九年度偵字第三八七三號一案中，向自訴人要求先借予四萬三千元與該案之告訴
    人謝文彥和解，並開立同日為發票日之本票二紙交付予自訴人，惟屆期未清獲清
    償，因認被告涉有詐欺之罪嫌等語。
二、按犯罪事實應依證據認定之，無證據不得推定其犯罪事實；不能證明被告犯罪者
    ，應諭知無罪之判決，刑事訴訟法第一百五十四條、第三百零一條第一項分別定
    有明文。而刑事訴訟法上所謂認定犯罪事實之證據，係指足以認定被告確有犯罪
    行為之積極證據而言，如未能發現相當證據或證據不足以證明，自不能以推測或
    擬制之方法，以為裁判基礎，此有最高法院二十九年上字第三一○五號判例及四
    十年台上字第八十六號判例可供參照；又認定犯罪事實，所憑之證據，雖不以直
    接證據為限，間接證據亦包括在內，然無論直接或間接證據，其為訴訟上之證明
    ，須於通常一般之人均不致於有所懷疑，而得確信其為真實之程度者，始得據之
    為有罪之認定，倘其證明尚未達到此一程度，而有合理性懷疑之存在時，即無從
    為有罪之認定，此亦有最高法院七十六年台上字第四九八六號判例可資參照；次
    按刑法第三百三十九條第一項詐欺罪之成立，以意圖為自己或第三人不法所有，
    以詐術使人將本人或第三人之物交付為要件，所謂以詐術使人交付，必須被詐欺
    人因其詐術而陷於錯誤，若其所用方法，不能認為詐術，亦不致使人陷於錯誤，
    即不構成該罪，此亦有最高法院四十六年台上字第二六○號判例可資參照。至於
    債務人於債之關係成立後，如有未依債之本旨履行民事債務之情形，在一般社會
    經驗上可能之原因甚多，縱令是出於惡意不為履行，苟無足以證明其在債之關係
    發生時，自始即具有不法所有意圖之積極證據，亦僅能令負民事之遲延給付責任
    ，依刑事訴訟法第一百五十四條之規定，尚不得據此債信違反之客觀事態，而推
    定債務人原有詐欺取財或詐欺得利之犯意。
三、訊之被告甲○○○對於簽發上開本票二紙予自訴人固不諱言，惟堅決否認有何詐
    欺之犯行，辯稱該二紙本票並非向自訴人借款，而係消費簽帳款等語。經查，簽
    發本票之原因關係甚多，尚無法以自訴人持有被告所簽發之本票即認被告確有向
    自訴人借款，且自訴人於審理中亦供稱被告向其借款時並無其他人在場目睹，自
    訴人雖又稱被告在八十九年三月一日約半月前，有向其表示請其幫忙和解之事，
    有同事聽聞，惟自訴人亦稱當時雙方並未有明確之約定，則縱有其事，亦難證明
    在八十九年三月一日當日被告確有向自訴人借款；又依自訴人所稱被告僅向其表
    示借款四萬三千元，數日後即返還，並未施用特定之詐術行為；應認被告所辯應
    可採信，本件自難僅以告訴人持有被告之本票即認被告有何詐騙之意圖；此外復
    查無其他積極證據足認被告有何詐欺之犯行，依上開說明，自屬犯罪不能證明，
    應為無罪之諭知。
據上論斷，應依刑事訴訟法第三百四十三條、第三百零一條第一項，判決如主文。
中    華    民    國        九十    年  十    月    二十三        日
                                  臺灣高雄地方法院刑事庭
                                      法  官    林 俊 寬
右正本證明與原本無異。
如不服本判決，應於判決送達後十日內，向本院提出上訴狀。
                                      書記官    李 文 廣
中    華    民    國        九十    年        十    月    二十三        日


司法院資訊處製作；財團法人民間司法改革基金會備份。
